【裁判字號】    88,易,2038
【裁判日期】    890131
【裁判案由】    偽造文書
【裁判全文】
臺灣臺北地方法院刑事判決                        八十八年度易字第二三八號
    公  訴  人  臺灣臺北地方法院檢察署檢察官
    被      告  甲○○
右列被告因偽造文書案件，經檢察官提起公訴（八十八年度偵字第一三五０六號），
本院判決如左：
    主      文
甲○○行使偽造國民身分證，足以生損害於公眾及他人，累犯，處有期徒刑參月；如
易科罰金，以參佰元折算壹日。
扣案之偽造「乙○○」國民身分證壹枚沒收。
    事      實
一、甲○○有強盜、懲治盜匪條例、侵占等前科，於民國（下同）八十四年八月間因
    犯竊盜罪，經台灣士林地方法院於八十六年六月十一日判處有期徒刑三月確定；
    嗣又犯竊盜罪，經台灣板橋地方法院於八十六年八月十三日判處有期徒刑七月確
    定；復於八十六年九月間因犯竊盜罪，經台灣板橋地方法院於八十六年十二月九
    日判處有期徒刑八月確定，三罪定執行刑後應執行有期徒刑一年四月，於八十七
    年十月十五日因縮刑期滿執行完畢（起訴書誤載為八十八年一月十三日執行完畢
    ）。詎仍不知悔改，因渠有案件未出庭恐遭通緝，為免被識破身分，即於八十八
    年三月十二日某時，循報紙所登載廣告之聯絡電話與該姓名年籍不詳自稱「陳先
    生」之成年男子聯絡，並在台北市西門町圓環麥當勞旁與「陳先生」見面，二人
    談妥條件，基於共同偽造特種文書之犯意聯絡，由甲○○提供其所有之照片八張
    並交付定金新台幣（下同）五千元予「陳先生」，由「陳先生」在某不詳處所，
    偽造五十九年十月五日出生、國民身分證號碼為Ｚ000000000號之「乙
    ○○」國民身分證一枚，並將甲○○之照片貼在該國民身分證上，三日後再攜回
    上址交予甲○○，足以生損害於戶政機關對國民身分證核發之正確性及乙○○，
    甲○○則再交付「陳先生」三萬五千元作為代價。嗣於同年六月十二日凌晨零時
    五十分許，因警員前往台北縣新店市○○路○段一四五號六樓美琦賓館六一０室
    臨檢，甲○○即持上開偽造之國民身分證交予警察查驗而行使之，因而查獲上情
    ，並扣得偽造之「乙○○」國民身分證一枚。
二、案經台北縣警察局新店分局報請台灣台北地方法院檢察署檢察官偵查起訴。
    理      由
一、訊據被告甲○○對於右揭時、地曾交付照片及定金五千元予該姓名年籍不詳自稱
    「陳先生」之成年男子偽造國民身分證，於該身分證偽造完畢後再交付三萬五千
    元予「陳先生」，嗣於警方臨檢時持該身分證應訊之事實坦承不諱，惟矢口否認
    有偽造特種文書之犯行，辯稱：該身分證係向姓名年籍不詳自稱「陳先生」之成
    年男子購買，並非伊偽造云云。經查：被告迭於警訊、偵訊及本院審理中坦認渠
    確於右揭時、地提供照片予該姓名年籍不詳自稱「陳先生」之成年男子偽造國民
    身分證，即令被告並無親自為偽造該身分證之行為，惟就偽造身分證之犯行言，
    被告與「陳先生」既於事前有所謀議，顯然有犯意之聯絡，而由「陳先生」實施
    偽造身分證之行為，是被告所辯伊無偽造身分證云云，仍無足卸其所犯偽造國民
    身分證之罪責。再扣案之「乙○○」身分證經送法務部調查局鑑定結果確係偽造
    之身分證無訛，有該局八十八年十二月二十日（八八）陸（二）0000000
    0號鑑定通知書一紙可稽，復有扣案之偽造「乙○○」國民身分證一枚足參。本
    件事證明確，被告之犯行堪以認定，應予依法論科。
二、核被告甲○○所為，係犯刑法第二百十六條、第二百十二條之行使偽造國民身分
    證之特種文書罪。其與不詳姓名年籍自稱「陳先生」之成年男子間，就偽造國民
    身分證部分有犯意之聯絡而由「陳先生」分擔實施偽造之行為，均為共同正犯。
    又渠與「陳先生」共謀偽造國民身分證後，已進而行使，偽造之低度行為應為行
    使之高度行為所吸收，不另論罪。公訴意旨認被告係犯變造國民身分證之犯行，
    矧被告係與「陳先生」共同偽造國民身分證，業如前述，公訴人認被告變造國民
    身分證，顯有誤會，惟此尚不涉法條之變更；再公訴人雖未起訴被告行使偽造國
    民身分證之犯行，惟此部分與起訴之偽造國民身分證部分有高低度行為之吸收關
    係，為實質上一罪，本院自得併予審理，均附此敘明。末查被告有強盜、懲治盜
    匪條例、侵占等前科，於八十四年八月間因犯竊盜罪，經台灣士林地方法院於八
    十六年六月十一日判處有期徒刑三月確定；嗣又犯竊盜罪，經台灣板橋地方法院
    於八十六年八月十三日判處有期徒刑七月確定；復於八十六年九月間因犯竊盜罪
    ，經台灣板橋地方法院於八十六年十二月九日判處有期徒刑八月確定，三罪定執
    行刑後應執行有期徒刑一年四月，於八十七年十月十五日因縮刑期滿執行完畢，
    有台灣高等法院檢察署刑案紀錄簡覆表一份附卷可稽，其於五年以內再犯本件有
    期徒刑以上之罪，為累犯，應依法加重其刑。爰審酌被告之素行、犯罪動機、目
    的、手段、方法、參與犯罪之程度、所生危害暨犯罪後之態度等一切情狀，量處
    如主文所示之刑，併諭知易科罰金之折算標準，以示懲儆。
三、扣案之偽造「乙○○」國民身分證一枚，係供犯罪所用之物，復為被告所有，業
    據被告供承不諱，應依刑法第三十八條第一項第二款沒收之。
據上論斷，應依刑事訴訟法第二百九十九條第一項前段，刑法第二百十六條、第二百
十二條、第四十七條、第三十八條第一項第二款、第四十一條，罰金罰鍰提高標準條
例第一條前段、第二條，判決如主文。
本案經檢察官曾部倫到庭執行職務。
中      華      民      國       八十九      年    一    月    三十一   日
                                      臺灣臺北地方法院刑事第四庭
                                          法  官  黃  紹  紘
右正本證明與原本無異
如不服本判決應於送達後十日內向本院提出上訴狀
                                          書記官  劉  新  怡
中      華      民      國       八十九      年    二    月    十四     日
附錄本案論罪科刑法條全文
刑法第二百十二條：
偽造、變造護照、旅券、免許證、特許證及關於品行、能力、服務或其他相類之證書
、介紹書，足以生損害於公眾或他人者，處一年以下有期徒刑，拘役或三百元以下罰
金。
刑法第二百十六條：
行使第二百十條至第二百十五條之文書者，依偽造、變造文書或登載不實事項或使登
載不實事項之規定處斷。


司法院資訊處製作；財團法人民間司法改革基金會備份。
